---
title: "Sessió 2"
author: "Marc Comas"
date: "2/2/2021"
output: html_document
---

```{r setup, include=FALSE}
knitr::opts_chunk$set(echo = TRUE)
```

# Semana pasada

## Funciones apply()

Para repetir la ejecución de un trozo de codigo existe la estructura de control `for`.

```{r}
alumnos = list(
  list(nombre = "Ferran",
       sexo = "Hombre",
       hombre = TRUE),
  list(nombre = "Andrea",
       sexo = "Mujer",
       hombre = FALSE),
  list(nombre = "Enric",
       sexo = "Hombre",
       hombre = TRUE),
  list(nombre = "Melina",
       sexo = "Mujer",
       hombre = FALSE)
)
for(i in alumnos){
  cat(sprintf("%s es %s, codificado con %d\n", i[["nombre"]], i[["sexo"]], i[["sexo"]] == "Mujer"))
}
for(i in alumnos){
  cat(sprintf("%s es %s\n", i[["nombre"]], ifelse(i[["hombre"]], "hombre", "mujer")))
}
```

Podemos hacer lo mismo con un iterador.

```{r}
formatea_alumno = function(i_alumno){
  sprintf("%s es %s\n", i_alumno[["nombre"]], ifelse(i_alumno[["hombre"]], "hombre", "mujer"))
}
formatea_alumno(alumnos[[4]])

cat(sapply(alumnos, formatea_alumno), sep = "")
```

Mientras `sapply()` intenta devolver un vector atómico, `lapply()` siempre devuelve una lista.

```{r}
lapply(alumnos, formatea_alumno)
```

* `mapply()`. Itera sobre más de un vector.

```{r}
notas = c(8, 7, 9, 7)

formateo_con_nota = function(i_alumno, i_nota){
  sprintf("%s ha sacado un %.1f\n", i_alumno[["nombre"]], i_nota)
}

cat(mapply(formateo_con_nota, alumnos, notas), sep = "")
```

```{r}
library(purrr)
cat(map2_chr(alumnos, notas, formateo_con_nota), sep = "")
```

# Gestión de datos con `dplyr` y `tidyr`

* `factors` son vectores que permiten almacenar variable categoricas.

```{r}
x = c("Lunes", "Martes", "Miercoles", "Lunes", "Martes", "Lunes")
table(x)
x_factor = factor(x, levels = c("Domingo", "Lunes", "Martes", "Miercoles", "Jueves", "Viernes", "Sabado"))
x_factor
table(x_factor)
class(x_factor)
```

Internamente es un vector atómica entero con un atributo levels.

* `matrix` y   `array`

```{r}
a_int = 1:24
dim(a_int) = c(3,8)
a_int
```

* `data.frame`

```{r}
df_alumnos = data.frame(
  nombre = c("Ferran", "Andrea", "Enric", "Melina"),
  sexo = c("Hombre", "Mujer", "Hombre", "Mujer"),
  hombre = c(TRUE, FALSE, TRUE,FALSE))
df_alumnos
```

`data.frame` es una lista

```{r}
is.list(df_alumnos)
```

donde todos sus elementos són vectores atómicos de la misma longitud. Podemos acceder a los elementos de la lista como tal.

```{r}
df_alumnos[1:2]
df_alumnos[-1]
```

O podemos acceder al vector atómico

```{r}
df_alumnos[['nombre']]
# Equivalente,
# df_alumnos[[1]]
# df_alumnos$nombre
```

A diferencia de una lista, también podemos seleccionar por filas.

```{r}
df_alumnos[2:3,] # 2 i tercera fila
df_alumnos[2:3, c(1,3)] # 2 i tercera fila y segunda y tercera columna
```

* `tibble`: un `data.frame` "mejor".

```{r}
library(tibble)
tbl_alumnos = as_tibble(df_alumnos)
tbl_alumnos
```

Si hay muchas filas nos hace un resumen por pantalla.

```{r}
as_tibble(iris)
```

La subselección siempre devuelve un tibble.

```{r}
tbl_alumnos[,1]
```

También podemos acceder a elementos como una lista

```{r}
tbl_alumnos[[1]]
```

# Importación de datos

## Archivos nativos de R (.RData, .rds)

Con R és muy fácil guardar cualquier objeto a RData.

```{r}
save(tbl_alumnos, df_alumnos, alumnos, file = "versiones_alumnos.RData")
```

Podemos cargar múltiples objectos de un solo archivo.

```{r}
load("versiones_alumnos.RData")
```

## Importar tablas des de archivos de texto

Crearemos datos en formato texto. (Hemos creado el archivo datos.csv).

Para importar podemos o bien utilitzar el menú Import Dataset.

```{r}
library(readr)
alumnos_importados = read_csv("datos.csv")
alumnos_importados
```

Si intentamos importar con archivos separados por ";", tendremos problemas.

```{r}
read_csv("datos_2.csv")
```

Definir el tipo de separador se puede hacer si utilizamos la función `read_delim()`.

```{r}
read_delim("datos_2.csv", delim = ";")
```


# Importación des de Excel

```{r, eval=FALSE}
download.file("https://github.com/mcomas/Data/raw/master/poblacion_europa.xls", 
              "poblacion_europa.xls")
```

Para importar podemos utilitzar la función `read_excel()`.

```{r}
library(readxl)
poblacion_europea = read_excel("poblacion_europa.xls", na = ":", skip = 2, n_max = 54)
tabla = poblacion_europea[-c(1:4),]
```


# Manejo de datos con `dplyr`

```{r}
library(tidyverse)
# Con tidyverse entre otros, también hemos cargado `dplyr`.
```

## Operaciones básicas con `dplyr`

### `filter()`: filtrar datos

```{r}
library(nycflights13)
flights_2013_01_01 = filter(flights, day == 1, month == 1, year == 2013)
```

Podemos filtrar los 6 primeros meses como

```{r}
filter(flights, month <= 6)
```

Haced un filtraje de los vuelos con destino IAH i HOU

```{r}
# |
filter(flights, dest == 'IAH' | dest == 'HOU')
# %in%
filter(flights, dest %in% c("IAH", "HOU"))
```

La segunda es más comoda porque permite separar la selección del filtro.

```{r}
AEROPUERTOS = c("IAH", "HOU")

# vnedrá más codigo
filter(flights, dest %in% AEROPUERTOS)
```

