---
title: "Session 5"
author: "Marc Comas"
date: "2/9/2021"
output: html_document
---

```{r setup, include=FALSE}
knitr::opts_chunk$set(echo = TRUE)
```

# Importación de datos tipo texto de github

Conjunto de datos de covid-19: <https://github.com/owid/covid-19-data/blob/master/public/data/vaccinations/vaccinations.csv>

```{r}
library(tidyverse)
library(readr)
url_raw = "https://raw.githubusercontent.com/owid/covid-19-data/master/public/data/vaccinations/vaccinations.csv"
dades = read_csv(url_raw)
```

```{r}
df = dades %>%
  select(location, date, people_fully_vaccinated_per_hundred) %>%
  na.omit()
```

```{r}
ggplot(data = filter(df, location %in% c("Argentina", "Austria", "Chile"))) +
  geom_line(aes(x = date, y = people_fully_vaccinated_per_hundred, col = location)) +
  geom_point(aes(x = date, y = people_fully_vaccinated_per_hundred, col = location))
```

```{r}
ggplot(data = filter(df, location %in% c("Argentina", "Austria", "Chile"))) +
  geom_line(aes(x = date, y = people_fully_vaccinated_per_hundred)) +
  facet_wrap(~location)
```

```{r}
df.vaccinated = dades %>%
  select(location, date, people_fully_vaccinated_per_hundred) %>%
  na.omit() %>%
  group_by(location) %>%
  summarise(vaccinated = max(people_fully_vaccinated_per_hundred))
```

# Importació de dades de fbref

Importació d'informació de Cristiano Ronaldo i Julian Draxler de la web https://fbref.com:

```{r}
dades =  list(
  'Cristiano Ronaldo' = read_csv('fbref_1.csv'),
  'Julian Draxler' = read_csv('fbref_2.csv')
) %>%
  bind_rows(.id = "player")
```

A <https://npranav10.github.io/blog/scraping_fbref_data.html> donen més informació per fer scrapping de la web.

Visualización radar. Para la visualización utilitzaremos el paquete `ggradar`. Lo podemos instalar de github con la aplicación `remotes`. 

```{r}
# remotes::install_github('https://github.com/ricardo-bion/ggradar')
library(ggradar)

dplot = dades %>%
  mutate(Gls = Gls/max(Gls),
          Ast =  Ast/max( Ast),
         CrdY = CrdY/max(CrdY)) %>%
  filter(Season == '2020-2021') %>%
     rename(group = player) %>%
  select(group, Gls, Ast, CrdY)

ggradar(dplot) +
  theme(legend.position = 'bottom')
```

# Mostrar un gràfico de barras

Con la función `fct_reorder()` podemos reordenar las categorias de una variable categórica según los valores de otra variable. En el seguiente ejemplo, se reordena la variable `manufacturer` del conjunto `dplot` (generado a partir del conjunto `mpg`) según los valores de la variable `hwy.mean`.

```{r}
# Se resume las distintas marca según el consumo promedio de los coches que aparecen en la base de datos
dplot = mpg %>%
  group_by(manufacturer) %>%
  summarise(hwy.mean = mean(hwy, na.rm=TRUE))

# Por defecto, si se quisiera visualizar la informació, las marcas saldrian ordenadas por orden alfabetico. Para hacer que el orden sea el consumo, podemos utilizar la función `hwy.mean` (ver también actividad de la sessión 4).

dplot = dplot %>%
  mutate(manufacturer = fct_reorder(manufacturer, hwy.mean))

# Por defecto, la geometria bar espera una variable categorica y cuenta el numero de casos de esta
ggplot(data=mpg) +
  geom_bar(aes(y = manufacturer))
# Si queremos mostrar otra información, necesitamos decir como queremos visualizar la variable numèrica.
# En nuestro caso, queremos mostra `hwy.mean` tal cual la hemos calculado.
ggplot(data=dplot) +
  geom_bar(aes(y = manufacturer, x = hwy.mean), stat = 'identity')
```

