---
title: "Sesión 3"
author: "Marc Comas"
date: "2/5/2021"
output: 
  html_document: 
    toc: yes
---

```{r setup, include=FALSE}
library(nycflights13)
library(tidyverse)
knitr::opts_chunk$set(echo = TRUE)
```

# Principales funciones del paquete `dplyr`

## Función de filtrar datos `filter()`

El primer parámetro es la tabla y los siguientes son condiciones que debén cumplir los registros para mantenerlos.

* Podemos seleccionar todos los vuelos que tengan un delay en la salida de más de un dia.

```{r}
flights_con_vuelos_muy_delayed = filter(flights, dep_delay > 12 * 60)
```

### Otras funciones

`slice()` os permite seleccionar filas por indice.

```{r}
slice(flights, c(1,3))
```

```{r}
slice(flights, 1:1000)
```


* `distinct()`

```{r}
distinct(flights, year, month)
```

* ¿De cuantos días tenemos registros?

```{r}
distinct(flights, year, month, day)
```

* ¿Cuantas combinacions de vuelos existen?

```{r}
distinct(flights, origin, dest)
```

## Función de ordenar `arrange()`

Sirve para ordenar los registros segun algún criterio.

* Ordenar según mes (Descendente), dia (Descendente), retroso al salir (Descendente).

```{r}
arrange(flights, year, desc(month), desc(day), desc(dep_delay))
```

## Función de seleccionar `select()`

* Mantenmos solo las columnas `year`, `month`, `day`, `flight`.

```{r}
select(flights, year, month, day, flight)
```

## Función creación nuevas columns `mutate()`

* Queremos crear una nueva columna que contenga la velocidad en Km/h

```{r}
flights_dist_time = select(flights, distance, air_time)
mutate(flights_dist_time,
       distance_km = distance / 1.60934,
       air_time_h = air_time / 60,
       speed_km_h = distance_km / air_time_h)
```

## Funcion de resumir `summarise()`

La función `summrise()` resume una columna a un valor. 

* Si queremos calcular el retraso promedio en la salida y en la llegada podemos utilitzar la función `mean()`.

```{r}
summarise(flights,
          average_dep_delay = mean(dep_delay, na.rm=TRUE),
          average_arr_delay = mean(arr_delay, na.rm=TRUE))
```

> Para las funciones de cálculo de estadísticos, R nos dá NA si el vector atómico (nuestros datos) contienen algun NA.

```{r}
x = c(2, 4, 6, 5, NA)
mean(x)
mean(x, na.rm = TRUE)
```

Podemos completar el resumén incluyendo informació del número de valores perdidos.

```{r}
summarise(flights,
          n_na_dep_delay = sum(is.na(dep_delay)),
          n_na_arr_delay = sum(is.na(arr_delay)),
          p_na_dep_delay = mean(is.na(dep_delay)),
          p_na_arr_delay = mean(is.na(arr_delay)),
          `%_na_dep_delay` = 100 * p_na_dep_delay,
          `%_na_arr_delay` = 100 * p_na_arr_delay,
          average_dep_delay = mean(dep_delay, na.rm=TRUE),
          average_arr_delay = mean(arr_delay, na.rm=TRUE))
```

## Función de agrupar `group_by()`

```{r}
flights_ymd = group_by(flights, year, month, day)
```

```{r}
summarise(flights_ymd,
          n_na_dep_delay = sum(is.na(dep_delay)),
          n_na_arr_delay = sum(is.na(arr_delay)),
          p_na_dep_delay = mean(is.na(dep_delay)),
          p_na_arr_delay = mean(is.na(arr_delay)),
          `%_na_dep_delay` = 100 * p_na_dep_delay,
          `%_na_arr_delay` = 100 * p_na_arr_delay,
          average_dep_delay = mean(dep_delay, na.rm=TRUE),
          average_arr_delay = mean(arr_delay, na.rm=TRUE))
```

* Podemos coger una mustra de cinco vuelos de cada dia.

```{r}
sample_n(flights_ymd, 5)
```

Podriamos agrupar por vuelos con mucho retraso y vuelos con no tanto retraso.

```{r}
flights_agrupando_por_retraso = group_by(flights, dep_delay > 12 * 60)
summarise(flights_agrupando_por_retraso,
          average_dep_delay = mean(dep_delay, na.rm=TRUE),
          average_arr_delay = mean(arr_delay, na.rm=TRUE))
```

```{r}
tab_1 = filter(flights, dep_delay > 12 * 60)
tab_2 = filter(flights, !(dep_delay > 12 * 60))
```

# Haciendo el codigo más bonito con el operador pipe `%>%`

Coger el operando de la izquierda y utilitzarlo como primer argumento del operando (función) de la derecha.

```{r}
f = function(x,y) x + y
f(3,4)
3 %>% f(4)  #  --> f(3, 4)
```

* Con `dplyr` la sintaxis es más fácil de leer.

```{r}
flights %>% 
  group_by(year, month) %>% 
  sample_n(100) %>%
  summarise( 
    n = n(),
    average_dep_delay = mean(dep_delay, na.rm=TRUE),
    average_arr_delay = mean(arr_delay, na.rm=TRUE))
```


# Los joins sirven para combinar tablas.

```{r}
flights %>%
  select(origin, dest) %>%
  left_join(select(airports, faa, origin_name = name), by = c('origin' = 'faa')) %>%
  left_join(select(airports, faa, dest_name = name), by = c('dest' = 'faa'))
## Con pipe

temp = select(flights, origin, dest)
left_join(temp, select(airports, faa, origin_name = name), by = c('origin' = 'faa'))
left_join(temp, select(airports, faa, dest_name = name), by = c('dest' = 'faa'))
## Con temporales

left_join(
  left_join(select(flights, origin, dest), 
            select(airports, faa, origin_name = name), 
            by = c('origin' = 'faa')),
  select(airports, faa, dest_name = name), 
  by = c('dest' = 'faa'))
## funciones anidadas
```



# Estadística descriptiva

## Variables categòricas

```{r}
flights %>%
  count(origin) %>%
  mutate(
    `%` = prop.table(n) * 100
  ) %>%
  knitr::kable()
```

## Variables numèricas

```{r}
summarise_dep_delay = function(.data) 
  summarise(.data,
            mean_ = mean(dep_delay, na.rm = TRUE),
            median_ = median(dep_delay, na.rm = TRUE),
            q1_ = quantile(dep_delay, 0.25, na.rm = TRUE),
            q3_ = quantile(dep_delay, 0.75, na.rm = TRUE),
            iqr_ = IQR(dep_delay, na.rm = TRUE),
            min_ = min(dep_delay, na.rm = TRUE),
            max_ = max(dep_delay, na.rm = TRUE) )
flights %>% 
  summarise_dep_delay()
```

## Variables numèricas vs variables categòricas

```{r}
flights %>%
  group_by(origin) %>%
  summarise_dep_delay()
```

## Variables categóricas vs variables categóricas

```{r}
flights = flights %>% 
  mutate(arrival = if_else(arr_delay > 0, 'delayed', 'on-time'))
```

Con la nueva columna podemos analizar la relación entre el retraso en la llegada y el aeropuerto de origen.

* Tabla de contingéncia

```{r}
tab = table(flights[['origin']], flights[['arrival']])
tab
```

* Tablas marginales

Marginal fila

```{r}
prop.table(tab, 1)
```

Marginal columna

```{r}
prop.table(tab, 2)
```

## Variables numéricas vs variables numéricas

```{r}
flights %>%
  summarise(
    m_dep_delay = median(dep_delay, na.rm = TRUE),
    iqr_dep_delay = IQR(dep_delay, na.rm = TRUE),
    m_arr_delay = median(arr_delay, na.rm = TRUE),
    iqr_arr_delay = IQR(arr_delay, na.rm = TRUE),
    s_dep_arr_delay = cor(dep_delay, arr_delay, use = 'complete.obs')
  )
```

