---
title: "Visualización con R"
author: "Marc Comas"
date: "2/6/2021"
output: html_document
---

```{r setup, include=FALSE}
# Podemos modificar como se ven los gráficos en el informe final.
knitr::opts_chunk$set(echo = TRUE, fig.width=7, fig.height=4, fig.align = 'center')
```

Cargamos paquetes:

```{r, message=FALSE, warning=FALSE}
library(tidyverse)
```

En `ggplot2` podemos asociar diferentes estéticas con variables de nuestra conjunto de datos.

```{r, fig.width=5.8, fig.height=4.7}
ggplot(data = mpg) +
  geom_point(mapping = aes(x = displ, y = hwy, color = class))
```

Podemos definir constantes en las estéticas fuera de la función `aes()`:

```{r}
ggplot(data = mpg) +
  geom_point(mapping = aes(x = displ, y = hwy, color = class), shape = 17, size = 3)
```

Podemos asignar estéticas a distintos tipos de variables:

```{r}
ggplot(data = mpg) +
  geom_point(mapping = aes(x = class, y = displ, color = displ))
```

```{r}
ggplot(data = mpg) +
  geom_point(mapping = aes(x = class, y = trans), alpha = 0.25)
```

Podemos combinar distintas capas:

```{r}
ggplot(data = mpg) +
  geom_point(mapping = aes(x = displ, y = hwy)) +
  geom_smooth(mapping = aes(x = displ, y = hwy), formula = y~x, method = 'lm')
```

Normalmente no escrivimos `mapping` y normalmente reutilizamos estéticas:

```{r}
ggplot(data = mpg, aes(x = displ, y = hwy)) +
  geom_point() +
  geom_smooth(formula = y~x, method = 'lm')
```

Por defecto ggplot2 hace un smoothing más adaptativo

```{r}
ggplot(data = mpg, aes(x = displ, y = hwy)) +
  geom_point() +
  geom_smooth()
```

Con la función `labs()` podemos añadir etiquetas a nuesto gráfico.

```{r}
ggplot(data = mpg, aes(x = displ, y = hwy)) +
  geom_point() +
  geom_smooth() +
  labs(title = "Bivariate plot",
       subtitle = "Relation between engine displacement and consumption",
       x = 'Engine displacement (liters)', y = 'Consumption (milles x gallon)', 
       color = 'Car class', caption = "Statistical Programming Course")
```

Podemos guardar gráficos en variables.

```{r}
tunning = labs(title = "Bivariate plot",
       subtitle = "Relation between engine displacement and consumption",
       x = 'Engine displacement (liters)', y = 'Consumption (milles x gallon)', 
       color = 'Car class', caption = "Statistical Programming Course")
grafico = ggplot(data = mpg, aes(x = displ, y = hwy)) +
  geom_point() +
  geom_smooth()
grafico
save(grafico, file = 'grafico.RData')
grafico + tunning
```

```{r}
load('grafico.RData')
grafico
```

Podemos guardar la creación de gráficos en una función:

```{r}
generar_grafico_defecto = function(datos, x, y){
  ggplot(data = datos, aes(x = displ, y = hwy)) +
    geom_point() +
    geom_smooth() +
    labs(title = "Bivariate plot",
         subtitle = "Relation between engine displacement and consumption",
         x = 'Engine displacement (liters)', y = 'Consumption (milles x gallon)', 
         color = 'Car class', caption = "Statistical Programming Course")
}
generar_grafico_defecto(mpg)
#
# Seria posible parametrizar las variables que queremos mapear.
# generar_grafico_defecto = function(datos, x, y){
#   ggplot(data = datos, aes(x = {{x}}, y = {{y}})) +
#     geom_point() +
#     geom_smooth() +
#     labs(title = "Bivariate plot",
#          subtitle = "Relation between engine displacement and consumption",
#          x = 'Engine displacement (liters)', y = 'Consumption (milles x gallon)', 
#          color = 'Car class', caption = "Statistical Programming Course")
# }
# generar_grafico_defecto(mpg, hwy, displ)
```

## Faceting `facet_wrap()` y `facet_grip()`

```{r}
ggplot(data = mpg, aes(x = displ, y = hwy, col = drv)) +
  geom_point() +
  geom_smooth()
```

Con `facet_wrap()` podemos separar la visualización según una variable:

```{r}
ggplot(data = mpg, aes(x = displ, y = hwy, col = drv)) +
  geom_point() +
  geom_smooth() +
  facet_wrap(~drv)
```

Podemos hacer que la escala de los ejes sea libre por cada gráfico:

```{r}
ggplot(data = mpg, aes(x = displ, y = hwy, col = drv)) +
  geom_point() +
  geom_smooth() +
  facet_wrap(~drv, scales = 'free')
```

```{r}
ggplot(data = mpg, aes(x = displ, y = hwy, col = drv)) +
  geom_point() +
  geom_smooth() +
  facet_wrap(~drv, scales = 'free_x')
```


* `facet_grid()` es muy útil cuando queremos separar segün dos variables.

```{r, fig.width=6, fig.height=6.5}
ggplot(data = mpg, aes(x = displ, y = hwy, col = drv)) +
  geom_point() +
  geom_smooth(method = 'lm') +
  facet_grid(drv~year)
```

Las constantes en las estéticas se tienen que definir fuera de la función `aes()`.

```{r}
ggplot() +
  geom_point(data = filter(mpg, drv == 'f'), aes(x=displ, y=hwy), col = 'blue') +
  geom_point(data = filter(mpg, drv == 'r'), aes(x=displ, y=hwy), col = '#009923')
```

Si definimos las constantes dentro de la estética `ggplot2` considerará la constante como una categória de una variable categórica.

```{r}
ggplot() +
  geom_point(data = filter(mpg, drv == 'f'), aes(x=displ, y=hwy, col = 'front-wheel drive')) +
  geom_point(data = filter(mpg, drv == 'r'), aes(x=displ, y=hwy, col = 'rear wheel drive'))
```

Si quisieramos hacer un gráfico de lineas podríamos utilitza la geometria `geom_line()`

```{r}
dplot = mpg %>%
  group_by(cyl) %>%
  summarise(
    hwy_mean = mean(hwy)
  )
ggplot(data=dplot) +
  geom_point(aes(x=cyl, y = hwy_mean)) + 
  geom_line(aes(x=cyl, y = hwy_mean))
```

```{r}
# Debemos tener los datos ordenados acorde a como quermos visualizar la lineas.
ggplot(data = mpg, aes(x = displ, y = hwy, col = drv)) +
  geom_line()
```

